# 请教陈版及各位：母公司对子公司以实物资产增资的疑问

提问人：Neogamist 时间：2016-02-27 18:02:44
大家好~请教大家一个问题！ 如果要用母公司的实物资产（土地使用权、厂房、机器设备等）对100%子公司实物增资。 请问，用来增资的资产是否需要进行资产评估？（不评估，以帐面净值在子公司入账，可以省税。） 如果评估，土地使用权和厂房必然增值，请问，母公司和子公司分别如何进行账务处理？ 依据也提供一下。 请大家出谋划策，谢谢大家，谢谢斑竹。

回答人：chenyiwei
根据《公司法》和财企[2009]46号文规定，以非货币资产对外投资需经评估。 母公司以非货币资产对全资子公司增资，属于不具有商业实质的非货币性资产交换，按投出净资产的账面价值作为长期股权投资的初始成本。 子公司接受出资的非货币资产，构成“业务”的，按原账面价值计量，并按同一控制下合并的处理原则在合并报表层面调整前期合并结果；不构成“业务”的，按公允价值入帐。
母公司在合并报表层面需完全抵销该项内部交易的影响，视同该项内部投资交易没有发生过。

提问人：Neogamist 时间：2016-02-28 11:42:08
陈老师，追加 3 个问题。 1.在构成业务的情况下，既然子公司按照原账面价值计量，那资产评估的意义何在？仅为满足公司法以及财企2009-46的法规要求吗？或是工商要求？ 2.所谓业务的定义是否如下？ 业务是指企业内部某些生产经营活动或资产负债的组合，该组合具有投入、加工处理和产出能力，能够独立计算其成本费用或所产生的收入。 3.不构成业务需要以公允价值入账的原因是什么？ 感谢陈老师。

回答人：chenyiwei
1 、工商方面需要确认不存在虚增作价、出资不实情况。 2 、是。 3 、不构成业务时，就是一般的资产购买，不适用企业合并准则。请参考《讲解 2010 》P309。

提问人：Neogamist 时间：2016-02-29 16:26:23
陈老师，再请教您一下～ 构成业务需要，子公司单体以原账面价值计量有什么相关准则依据么？ 谢谢！

回答人：chenyiwei
对子公司个别报表而言，也是同一控制下合并，适用企业合并准则中对于同一控制下合并的处理规定。

提问人：Neogamist 时间：2016-03-01 16:23:04
不好意思，陈老师，我在企业合并准则中对于同一控制下合并的处理规定中，好像没有找到对子公司单体报表的会计处理的规定？

回答人：chenyiwei
就是按所接受的资产、负债在最终控制方合并报表层面的帐面价值计量。

提问人：Neogamist 时间：2016-03-01 21:08:17
"按所接受的资产、负债在最终控制方合并报表层面的帐面价值计量。" 这个是指合并报表层面。 如果我要对子公司单体出具单体报告，子公司单体层面如何进行帐务处理？相关的准则依据是？ 不好意思，如此反复追问。。。先谢谢了！

回答人：chenyiwei
因为在子公司个别报表层面体现为业务合并，所以直接在个别报表层面运用企业合并准则规定的同一控制下企业合并的处理原则。

提问人：呼叫帮助 时间：2018-03-29 08:28:33
关于非同一控制合并后，子公司转让资产给母公司 A为母公司， 100 元收购B公司（非同一控制），B可辨认资产账面价值 60 ，无负债，公允价值 80 ，A合并报表层面产生 20 商誉。 现B公司将其资产转让给A公司，转让价格为账面净值60, 请教陈版A公司对于这些资产的入账价值是否为转让价格 60 还是按 80 元入账？合并报表层面应怎么处理B转让A的事项？

回答人：chenyiwei
母公司按实际合同转让价格入账，合并报表层面抵销未实现损失（表明已发生资产减值的除外）。

提问人：呼叫帮助 时间：2018-03-30 09:56:11
陈版，我找到您一个类似的回复 如果所转移的资产不涉及金融资产，则A的个别报表层面有两种处理方法： （ 1 ）按实际交易价格 60入账； （ 2 ）按公允价值 80 入账，同时视同通过不公允的关联交易部分收回对B的投资，差额 20 贷记“长期股权投资——B”。 在A的合并报表层面，应完全抵销该项内部交易的影响，保持该资产在合并报表层面的原有计量基础（以购买日的公允价值为基础持续计算的金额）不变。 陈版，您现在的回复与第一个相同，第二个回复，怎么理解？现在还可以这样处理吗？

回答人：chenyiwei
第二个回复仍可使用，并且比第一个更准确，但一般实务中尽量避免一边确认收益，另一边确认资本公积红字的情况。